【裁判字號】    98,上易,1553
【裁判日期】    980722
【裁判案由】    竊盜
【裁判全文】
臺灣高等法院刑事判決                98年度上易字第1553號
上  訴  人  臺灣桃園地方法院檢察署檢察官
被      告  甲○○
上列上訴人因被告竊盜案件，不服臺灣桃園地方法院97年度審易
字第2201號，中華民國98年5月15日第一審判決（起訴案號：臺
灣桃園地方法院檢察署97年度偵字第18622），提起上訴，本院
判決如下：
    主  文
上訴駁回。
    理  由
一、公訴意旨略以：被告甲○○於民國95年間，因違反毒品危害
    防制條例案件，經臺灣臺北地方法院以96年度訴字第266 號
    判決判處有期徒刑 7月確定；又因違反毒品危害防制條例案
    件，經同一法院以96年度訴字第378號判決判處有期徒刑8月
    確定，嗣因減刑及定應執行刑，經同一法院以96年度聲減字
    第2864號裁定減為定應執行刑6月又15日，於97年1月18日入
    監執行，97年7月25日縮刑期滿，97年7月26日徒刑執行完畢
    出監，詎被告仍不知悔改，復與同案被告丙○○（業經原法
    院以97年度桃簡字第3923號簡易判決判處拘役40日確定），
    共同意圖為自己不法之所有，並基於竊盜之犯意聯絡，於97
    年8月17日上午10時許，在桃園縣龜山鄉○○路○段432號乙○○住處之騎樓下，因見乙○○堆置於該處之鐵門2片（價
    值約新台幣3千元）無人看守，認有機可乘，遂一同以徒手
    搬運之方式，欲竊取上開鐵門2片，惟因被告與丙○○於搬
    運上開鐵門之際，不慎以上開鐵門撞擊乙○○住處之鐵捲門
    致發生聲響，乙○○聽聞後查覺有異遂下樓查看，並當場制
    止被告與丙○○之犯行，渠等之犯行始因此止於未遂階段。
    後待乙○○報請警方到場處理後，始查獲上情，並當場扣得
    鐵門2片（業經乙○○領回），因認被告涉犯刑法第28條、
    第320條第3項、第1項之共同竊盜未遂罪嫌（起訴書漏載刑
    法第28條）。
二、按犯罪事實應依證據認定之，無證據不得認定犯罪事實；不
    能證明被告犯罪者，應諭知無罪之判決，刑事訴訟法第 154
    條第2項、第301條第 1項定有明文。又認定犯罪事實須憑證
    據，為刑事訴訟法所明定，故被告犯罪嫌疑，經審理事實之
    法院，以盡其調查職責，仍不能發現確實之證據足資證明時
    ，自應依法為無罪判決。且事實之認定，應憑證據，如未能
    發現相當證據，或證據不足以證明，自不能以推測或擬制之
    方法，以為裁判基礎（最高法院分別著有20年上字第 893號
    、40年台上字第86號判例可資參照）。
三、公訴人認被告甲○○涉有上揭共同竊盜未遂犯行，無非係以
    被害人乙○○於警詢中之指述，並有蒐證照片 2張、贓物認
    領保管單1份等資料為其主要論據。
四、訊據被告矢口否認有竊盜之犯行，並辯稱：伊當天係騎機車
    搭載同案被告丙○○，本來要一起去她家，途中她說要做資
    源回收叫伊等一下，伊將機車停在路邊，她就直接把東西搬
    到機車上，伊就問她搬東西為何不用問老闆，她說已經跟老
    闆講好了，伊因剛出獄，怕又涉及刑案，所以不敢去幫忙搬
    ，就坐在機車上，伊沒有搬東西，也有阻止丙○○搬東西，
    伊沒有竊盜等語。
五、經查：
(一)證人丙○○於檢察官偵查中證稱：被告騎機車載伊，伊就請
    他載去做資源回收，因被告對路不熟，所以伊引領被告到那
    邊，到了之後，看到一些廢鐵堆置於該處，伊就先搬了一塊
    廢鐵，就有人衝出來。伊搬運廢鐵時，被告有制止等語（見
    偵卷第45、46頁）；於原審中證稱：被告當時剛出獄，伊就
    先去他家，後來叫他載伊回家看伊女兒，途中伊就跟被告說
    有廢鐵要回收，到了之後，伊有先敲門，但沒有人回應，被
    告請伊再去確認，被告始終都在摩托車上沒有下來，伊在第
    二次敲門之後，將廢鐵搬到機車旁邊等語（見原審卷第29
    頁），核與被告於檢察官偵查中稱：案發當天我是要載丙○○回她家看小孩；到了案發現場丙○○叫我將摩托車停下等
    她一下，我停下之後看到該處門口有一堆廢鐵，我有叫丙○○確認該處廢鐵可否搬運，最後丙○○還是自己就搬了，我
    有叫她不要搬，我有跟她說等主人回來再說；我完全沒有參
    與，我一直勸丙○○不要拿等語（見偵卷第44、45頁）；於
    原審中供稱：案發當天係伊從艋舺大道住處騎丙○○的機車
    載她回家去看她女兒，途中她說要去做資源回收，到被害人
    住處，她沒有敲門，就直接搬東西，依一般人的常識都知道
    不行，伊當時懷疑謝可能是要偷竊，所以沒有幫忙搬鐵門，
    並勸她要跟屋主確認後才能搬，如果伊要偷竊，伊就幫她搬
    ，不會讓她一個女人把鐵片一塊一塊搬過來增加遭查獲之機
    會等語（見原審卷第38頁背面、第40頁、第47頁），大致相
    符，且證人丙○○亦因此經原審以97年度桃簡字第3923號簡
    易判決判處拘役40日確定在案，亦有本院被告全國前案紀錄
    表及判決書各1份存卷可憑，足見證人丙○○上開之證詞應
    非虛妄，益見本件被害人乙○○所有之鐵門二面，於97年
     8月17日上午10時許，在其位於桃園縣龜山鄉○○路○段432
    號之住處騎樓下，係遭證人丙○○徒手竊取，並搬運至由被
    告所騎乘之重型機車腳踏板上，於未得手之際即為警查獲。
(二)公訴人雖以被害人乙○○於警詢中之指述及蒐證照片2張、
    贓物認領保管單1份等資料，認被告涉犯本件竊盜犯行云云
    ，但被害人於原審中指稱：案發當天伊聽到聲響，就衝下來
    ，伊看到被告坐在機車上，鐵門是放在機車上，伊就拉著被
    告的機車不讓他離開，當時被告引擎還沒有發動，丙○○在
    旁邊一直爭執說有人叫她來拿，究竟是何人去搬的情形我並
    沒有看到等語（見原審卷第21頁、第46頁），是依被害人之
    指訴可知，被害人並未親眼看見係何人將其所有之鐵門搬運
    至機車腳踏板，則被害人上開指訴自無法證明被告確有與證
    人丙○○有共同竊盜之犯意及行為之分擔。況衡情被告若係
    為與證人丙○○共同竊取系爭鐵門，並在一旁等侯丙○○，
    以便隨時接應，則其於鐵門放置於機車腳踏板上時，應將機
    車發動，以便遭人發現時立即駛離現場，當無於現場等候證
    人丙○○搬運鐵門時時，仍未將機車發動，徒增遭人知悉查
    獲機會之理，若謂其與證人丙○○共同竊盜，豈非與常情相
    悖。至蒐證照片2張、贓物認領保管單1份等資料，均僅能證
    明被害人所有之鐵門遭證人丙○○竊取之事實，尚不足以認
    定係被告確有與證人丙○○一同竊取系爭鐵門，公訴人執此
    爭辯，即嫌無據。
(三)至公訴人於起訴書中，固以證人丙○○所持用之行動電話（
    門號0000000000）於97年 8月17日並無任何通聯紀錄，有該
    行動電話之通聯紀錄1紙可按，以資證明證人丙○○於檢察
    官偵查中所證稱其係受人告知於案發現場有資源回收物一情
    係屬虛偽，惟遍查卷內資料，並無公訴人所指之通聯記錄，
    已難採為認定事實之基礎。況縱如起訴書所載，證人丙○○
    於案發當日確無相關之通聯紀錄為真，亦僅能證明證人丙○○其所辯稱係其朋友打電話告知案發現場有東西可以搬去資
    源回收云云，並非實在，亦不足證明被告確有與證人丙○○
    就本件竊盜之罪行有犯意聯絡及行為分擔，乃公訴人執此逕
    認被告與證人丙○○共犯本件竊盜之罪行，亦嫌無據。又上
    開通聯記錄與被告是否與證人丙○○就本件竊盜之罪行有犯
    意聯絡及行為分擔無涉，自無再行調查之必要，附此敘明。
(四)綜上所述，公訴人所引之證據，均不足採為被告確有涉犯本
    件竊盜犯行之佐證。此外，復查無其他積極證據足認被告確
    有公訴人所指之上開犯行，應認被告犯罪尚屬不能證明。
六、原審因予諭知被告無罪之判決，經核尚無違誤。公訴人上訴
    意旨略以：證人丙○○於為女性、下肢有一定程度之行動障
    礙，而本件遭竊之鐵門有一定之重量，證人丙○○是否可能
    將二面鐵門堆置機車踏板已有可疑，且證人丙○○於被查獲
    之時並未坦承犯行，而係於第一次偵查後透過電話向書記官
    表示願意認罪，並於同日下午第二次偵查庭坦承犯行，對照
    其於警詢之證詞，前後反覆，足見其證言欠缺憑信性。況被
    告於原審時供稱其懷疑證人丙○○所為係不合法，則其不但
    不離開現場反而於證人丙○○偷竊時在該處觀看並等候證人
    丙○○，實已足認其主觀上至少具備幫助之不確定故意云云
    ，惟查：(一)證人丙○○於檢察官偵查中供稱：伊係徒手將鐵
    門撿回來等語（見偵卷第39頁），被害人乙○○於本院審理
    時證稱：鐵門應該是姓謝的女孩子搬的等語，且觀諸本件遭
    竊鐵門之照片可知該鐵門係由鐵絲網所構成而非整面鐵板或
    玻璃，有照片在卷為憑，而證人丙○○為成年之女性，其雖
    有某程度之行動障礙，自足以搬運該簍空之鐵門，公訴人徒
    以證人丙○○為女性下肢有一定程度之行動障礙，質疑證人
    丙○○是否可能將 2面鐵門堆置機車踏板，尚屬臆測之詞。
    (二)又證人丙○○於檢察官97年 8月17日第一次偵查中被告供
    稱其沒有竊盜等情後，經檢察官詢問：「是否如此？」時即
    供稱：「是」，有上開筆錄為憑（見偵卷第38頁），並無公
    訴人所指證人丙○○於被查獲之時並未坦承犯行，而係於第
    一次偵查後透過電話向書記官表示願意認罪，並於同日下午
    第二次偵查庭坦承犯行之情形，公訴人執此指摘原判決不當
    ，亦嫌無據。(三)再按「從犯之幫助行為，雖兼賅積極、消極
    兩種在內，然必有以物質上或精神上之助力予正犯之實施犯
    罪之便利時，始得謂之幫助。若於他人實施犯罪之際，僅以
    消極態度不加阻止，並無助成正犯犯罪之意思，及便利其實
    施犯罪之行為者，即不能以從犯論擬。」，最高法院著有27
    年上字第2766號判例意旨可資參照。本件被告原係騎證人謝
    欣弘之機車，欲搭載證人謝欣紘至證人家中看其女兒，於途
    中單純應證人丙○○之要求，搭載其至案發現場，且至案發
    現場後在機車上等候，並未幫助證人謝欣紘搬運鐵門，均已
    如上述，則被告於證人謝欣紘偷竊被害人乙○○之鐵門時，
    並未以物質上或精神上之助力，以便利證人丙○○偷竊系爭
    鐵門，揆諸上揭判例意旨，自難以幫助竊盜之刑責相繩。綜
    上，公訴人執上開理由，指摘原判決不當，核無理由，應予
    駁回。
據上論斷，應依刑事訴訟法第368條，判決如主文。
本案經檢察官黃柏齡到庭執行職務。
中    華    民    國    98    年    7     月    22    日
                  刑事第十九庭審判長法  官  黃金富
                                    法  官  魏新國
                                    法  官  吳  燦
以上正本證明與原本無異。
不得上訴。
                                    書記官  廖素花
中    華    民    國    98    年    7     月    22    日


司法院資訊處製作；財團法人民間司法改革基金會備份。
